【裁判字號】    97,交聲,1579
【裁判日期】    971231
【裁判案由】    違反道路交通管理處罰條例聲明異議
【裁判全文】
臺灣士林地方法院交通事件裁定        97年度交聲字第1579號
原處分機關  臺北市交通事件裁決所
異  議  人  柯法貿易有限公司
即受處分人
代  表  人  李字洋
上列異議人即受處分人因違反道路交通管理處罰條例事件，對臺
北市交通事件裁決所違反道路交通管理事件裁決書所為處分（原
處分案號：民國97年10月24日北市裁罰字第裁22－A00000000 號
），聲明異議，本院裁定如下：
    主  文
異議駁回。
    理  由
一、原處分意旨略以：異議人即受處分人柯法貿易有限公司所有
    之車牌號碼2038-MS 號自用一般小客車（下稱上開自小客車
    ），於民國97年6 月5 日14時25分許，在臺北市○○路與錦
    西街路口行經有燈光號誌管制之交岔路口闖紅燈，應依道路
    交通管理處罰條例第53條第1 項規定，裁處異議人罰鍰新臺
    幣2700元。
二、聲明異議意旨略以：諸觀採證照片，上開自小客車行經上開
    路口時，號誌燈本為黃燈，依當時時速本可順利通過，然因
    右前方之機車騎士突然偏向上開自小客車右前方，使上開自
    小客車之速度立即減慢至時速約10幾公里，若當時立即要煞
    車停止，一定停在斑馬線上，此時停止也不行，況且也聽交
    通警察提醒過，像這種情形必須要快速通過，所以才會加速
    通過。另異議人曾詢問過汽車總代理之專案人員，該人員亦
    表示汽車從時速10公里加速至時速41公里（見第二張採證照
    片）僅需數秒，此更可證其當時經過路口有如上述之難處，
    請求法院明察，給予公正之裁決，還異議人公道，爰依法聲
    明異議云云。
三、按汽車駕駛人，行經有燈光號誌管制之交岔路口闖紅燈者，
    處新臺幣1800元以上5400元以下罰鍰，道路交通管理處罰條
    例第53條第1 項定有明文。
四、經查：
（一）本件違規事實係異議人所有之上開自小客車，於97年6 月
      5 日14時25分許，行經臺北市○○路與錦西街路口闖紅燈
      ，為臺北市政府警察局大同分局警員逕行舉發，而填製北
      市警交大字第A00000000 號舉發違反道路交通管理事件通
      知單，惟異議人於應到案日期（97年11月7 日）前到案陳
      述不服舉發，裁決機關認無理由，而於97年10月24日，以
      北市裁罰字第裁22－A00000000 號違反道路交通管理事件
      裁決書，裁決處異議人新臺幣2700元之罰鍰，有臺北市政
      府警察局大同分局97年8 月14日北市警同分交字第097338
      61700 號函、上開裁決書各1 份附卷可稽。
（二）上揭違規事實有違規採證照片2 幀附卷可稽，而佐以異議
      人就所有之上開自小客車，於97年6 月5 日14時25分許，
      行經臺北市○○路與錦西街路口一情亦不爭執，從而，於
      上揭時、地，異議人所有之上開自小客車行經有燈光號誌
      管制之交岔路口闖紅燈一節，應可認定。
（三）異議人雖以上開情詞置辯，然經本院核閱上開2 幀違規採
      證照片，第1 、2 張之照片左方第2 排皆顯示「1Y30」
      ，表示綠燈轉換為紅燈時共有3 秒之黃燈時間可供緩衝，
      第1 張採證照片第2 排右方顯示R020，即表示該路口轉換
      紅燈已達2 秒，第2 張採證照片第2 排右方顯示R031，即
      表示該路口轉換紅燈已達3 秒1 ，右下方處顯示速度為V=
      41，即當時行車速度為41公里，可知該路口變換為紅燈2
      秒時，異議人所有上開自小客車超越停止線，紅燈亮起3
      秒1 後，仍以時速41公里之速度闖越紅燈駛入該路口。按
      人民違反法律上之義務而應受行政罰之行為，法律無特別
      規定時，雖不以出於故意為必要，仍須以過失為其責任條
      件。但應受行政罰之行為，僅須違反禁止規定或作為義務
      ，而不以發生損害或危險為其要件者，推定為有過失，於
      行為人不能舉證證明自己無過失時，即應受處罰（司法院
      大法官會議釋字第275 號解釋意旨參照）。而汽車駕駛人
      對於道路交通狀況之掌握，本應隨時保持注意義務，以免
      突發狀況發生，來不及反應、手足無措，致危害自身及其
      他用路人之交通安全。本件異議人所有之上開自小客車於
      通過上開路口時，而於紅燈亮起2 秒時，前車輪壓觸停止
      線前之感應線圈後，由電腦自動攝得第1 張照片，由此足
      見，上開自小客車於壓觸停止線前之2 秒再加上黃燈3 秒
      ，共有5 秒之反應時間，可資斟酌是否得順利通過該路口
      ，駕駛人既早知車輛之右前方有一機車騎士，理應提高注
      意義務，減速慢行，並保持足夠之安全車距，以於駕駛時
      看清車前狀況、遵守號誌，而依當時天候晴、視線良好、
      無障礙物之情況，駕駛人因疏忽，未能保持安全車距以應
      付突發狀況，及正確計算通過路口之所需時間，致為本件
      違規行為，自有過失甚明。從而，本件駕駛人於駕駛時本
      應注意燈光號誌，無不能注意之情況，卻疏未注意致發生
      本件違規行為，確有過失，異議人以前揭情詞置辯，卻未
      能提出任何證據證明係無過失，無非為求卸責，非得為違
      規行為之正當理由，是異議人上開所辯，委無足取。
五、綜上所述，異議人所有之上開自小客車確有於上揭時、地行
    經有燈光號誌管制之交岔路口闖紅燈之行為，異議人於接獲
    前揭違規通知書後，於應到案期日（97年11月7 日）前到案
    陳述不服舉發，裁決機關認無理由，而依前揭道路交通管理
    處罰條例第53條第1 項，及違反道路交通管理事件統一裁罰
    基準及處理細則第43條、第44條、第67條規定，對異議人處
    新臺幣2700元之罰鍰，經核並無違法之處，異議意旨求為撤
    銷原處分，非有理由，應予駁回。至道路交通管理處罰條例
    第63條有關並予記點之規定，目的在駕駛人於一定期間內有
    違規行為，經裁處累積達一定之點數時，監理機關可依法吊
    扣或吊銷該駕駛人之駕駛執照，本件異議人係柯法貿易有限
    公司，非自然人，並無記點以吊扣、吊銷駕駛執照之問題，
    原處分機關未依該條例之規定予以記點，非屬疏漏，附此敘
    明。
據上論斷，應依道路交通管理處罰條例第87條第2 項、道路交通
案件處理辦法第19條，裁定如主文。
中    華    民    國    97    年    12    月    31    日
                  交通法庭法  官  王美玲
以上正本證明與原本無異。
如不服本裁定，應於裁定送達後5 日內向本院提出抗告狀。
                          書記官  林靜枝
中    華    民    國    97    年    12    月    31    日


司法院資訊處製作；財團法人民間司法改革基金會備份。
